【裁判字號】    90,交上訴,58
【裁判日期】    900831
【裁判案由】    業務過失致死
【裁判全文】
臺灣高等法院高雄分院刑事判決                      九十年度交上訴字第五八號
    上  訴  人  臺灣屏東地方法院檢察署檢察官
    被      告  甲○○
右上訴人因被告業務過失致死案件，不服臺灣屏東地方法院九十年度交訴字第一八號
，中華民國九十年五月二十九日第一審判決（起訴案號：臺灣屏東地方法院檢察署九
十年度偵字第一○三號）提起上訴，本院判決如左：
    主  文
上訴駁回。
甲○○緩刑參年，緩刑期內付保護管束。
    事  實
一、甲○○係曳引車司機，為從事駕駛業務之人，於民國八十九年十二月十七日十三
    時十五分許，駕駛車牌號碼ＪＬ－九四三號之曳引車沿屏東縣九如鄉○○路由西
    往東行進，途經該路與九如路二段三二二巷七弄之無號誌交岔路口前時，甲○○
    原應注意汽車駕駛人行經無號誌之交岔路口時，應減速慢行，作隨時停車之準備
    ，又汽車行駛時，駕駛人應注意車前狀況，並隨時採取必要之安全措施，而當時
    為日間光線視並無不能注意之情事，竟疏未注意減速慢行，作隨時停車之準備，
    復未注意車前狀況，並採取必要之安全措施，適有陳書慧騎乘車牌號碼ＰＪＲ－
    九九二號之重型機車附載其妹陳書婷沿九如路二段三二二巷七弄由北往南行進，
    行經上揭路口時亦疏未注意支線道車應讓幹線道車先行，甲○○因而煞閃不及，
    致撞擊前揭機車，陳書慧、陳書婷均因此倒地引發顱內出血當場死亡。甲○○於
    肇事後，於警員到場時發覺為其肇事前，即向到場警員表示為其所肇事，而為自
    首接受裁判。
二、案經甲○○自首及被害人陳書慧、陳書婷之父乙○○訴請台灣屏東地方法院檢察
    署檢察官偵查起訴。
    理  由
一、右揭肇事事實業據被告甲○○坦承不諱，核與告訴人乙○○所述情節相符，並有
    道路交通事故調查報告表、現場照片數幀在卷可按。又證人孫振仁、許國慶於偵
    查中均證稱：「她們的機車從遠遠的地方過來（她們的機車跟我們走同一條路但
    方向相反速度不快），後來我看到死者她們的機車已經過路中央，快到達排水溝
    ，突然ＪＬ九四三號砂石車從我們左邊速度很快開過來，我們沒有聽到砂石車有
    按喇叭，也沒有聽到砂石車有煞車，後來砂石車就車撞到死者她們的機車，死者
    跟她們的機車都飛出去」等語（見八十九年十二月十七日偵訊筆錄），足見被告
    行經該無號誌之交岔路口時，未減速慢行，作隨時停車之準備甚明。又被害人上
    揭機車係自被告行車方向該交叉路口左方駛出且已穿越被告對向車道，此有道路
    交通事故調查報告表被害人機車所留之刮地痕跡及現場照片數幀在卷可按，參以
    證人孫振仁等如前所述被害人行車速度不快等語，苟被告注意車前狀況，並採取
    必要之安全措施，要無被告迭於偵審中所不諱言其聽到撞擊聲前未看到被害人所
    騎乘之機車之情，被告疏未注意車前狀況，並採取必要之安全措施而肇事亦甚明
    確。
二、按汽車行駛時，駕駛人應注意車前狀況並隨時採取必要之安全措施，又汽車駕駛
    人行經無號誌之交岔路口時，應減速慢行，作隨時停車之準備，道路交通安全規
    則第九十四條第三項、第九十三條第一項第四款分別定有明文。本件被告駕駛曳
    引車，自應注意上開規定，而依當時情形係日間光線而被害人係自路口左側正常
    速度駛出並無不能注意之情事，詎其應注意，並能注意，而不注意，行經無號誌
    之交岔路口時，未減速慢行，作隨時停車之準備，復未注意車前狀況，並隨時採
    取必要之安全措施，是被告對車禍之發生具有過失，堪以認定。而本件送台灣省
  車輛事故鑑定委員會覆議結果，亦認被告行經無號誌路口未注意車前狀況為肇事
    原因之一。再陳書慧、陳書婷均因遭被告所駕駛上揭車輛倒地引發顱內出血當場
    死亡，亦有相驗屍體證明書、驗斷書各二紙在卷可按，是被告駕駛肇事與被害人
    死亡間，具相當因果關係。雖被害人陳書慧駕駛重機車行駛支線道未讓幹線道先
    行為肇事主因，同有過失，亦不能卸免被告過失責任。本件事證明確，被告犯行
    堪以認定。
三、被告係以駕駛貨車載貨為業，為其自承，係從事駕駛業務之人，核其所為，係犯
    刑法第二百七十六條第二項之業務過失致死罪。被告一過失行為而致二人死亡，
    為想像競合犯，應從一重處斷。再被告肇事後於警員到場時坦承肇事，業據證人
    陳欣賞供證在卷，堪認其已為自首，應依刑法第六十二條前段之規定減輕其刑。
四、原審因而適用刑法第二百七十六條第二項、第五十五條、第六十二條前段，罰金
    罰鍰提高標準條例第一條前段，並審酌被告並無前科，此有其前科表可憑，素行
    非劣，其過失之程度及被害人亦與有過失，惟所造成之損害非輕，犯後態度等一
    切情狀，量處有期徒刑一年八月。經核原判決認事用法，並無不合，量刑亦甚妥
    適，檢察官循告訴人請求上訴意旨，認原判決量刑過輕，指摘原判決不當，為無
    理由，應予駁回。查被告前未曾受有期徒刑以上刑之宣告，有本院被告全國前科
    表足稽，因一時失慮，偶罹刑典，事後已坦承犯行，深具悔意，且於本院審理中
    已與被害人家屬和解賠償被害人家屬（連同公司賠償金額共新臺幣八百三十萬元
    ），有和解書及收據可按，經此偵審程序及判刑之宣告後，應知警惕而無再犯之
    虞，本院因認暫不執行其刑為當，爰併宣告緩刑三年，緩刑期內付保護管束，由
    專人輔導約束，用啟自新。
據上論斷，應依刑事訴訟法第三百六十八條，刑法第七十四條第一款、第九十三條第
一項，判決如主文。
本案經檢察官董明正到庭執行職務。
中    華    民    國         九十       年      八      月    三十一    日
                              臺灣高等法院高雄分院刑事第八庭
                                  審判長法官  郭雅美
                                        法官  張盛喜
                                        法官  莊飛宗
右正本證明與原本無異。
如不服本判決，應於判決送達後十日內向本院提出上訴狀，其未述理由者並應於提
出上訴狀後十日內向本院補提理由書（應附繕本)。
                                      書記官  張明賢
中    華    民    國         九十       年      九      月      四      日
附錄：本判決論罪科刑法條全文
中華民國刑法第二百七十六條
(過失致死罪)
因過失致人於死者，處二年以下有期徒刑、拘役或二千元以下罰金。
從事業務之人，因業務上之過失犯前項之罪者，處五年以下有期徒刑或拘役，得併科
三千元以下罰金。
刑法二百八十七條第二項前段
從事業務之人，因業務上之過失傷害人，處一年以下有期徒刑、拘役或一千元以下罰
金。
                                                                      Ｈ


司法院資訊處製作；財團法人民間司法改革基金會備份。
